【裁判字號】    97,台上,2670
【裁判日期】    970619
【裁判案由】    違反毒品危害防制條例
【裁判全文】
最高法院刑事判決            九十七年度台上字第二六七０號
上  訴  人  福建高等法院金門分院檢察署檢察官
被      告  甲○○
                    中華人民共和國
上列上訴人因被告違反毒品危害防制條例案件，不服福建高等法
院金門分院中華民國九十七年四月二十二日第二審更審判決（九
十五年度上重更(二)字第三號，起訴案號：福建金門地方法院檢察
署九十三年度偵字第三０九、三五六號），提起上訴，本院判決
如下：
    主  文
上訴駁回。
    理  由
按刑事訴訟法第三百七十七條規定：上訴於第三審法院，非以判
決違背法令為理由，不得為之；是提起第三審上訴，應以原判決
違背法令為理由，係屬法定要件。茍上訴理由書狀並未依據卷內
訴訟資料具體指摘原判決不適用何種法則或如何適用不當，或所
指摘原判決違法情事，顯與法律規定得為第三審上訴理由之違法
情形不相適合時，均應認其上訴為違背法律上之程式，予以駁回
。本件檢察官起訴指被告甲○○係大陸地區人民，與黃金發（另
案判刑確定）、綽號「阿斌」（或稱阿彬）等台灣地區成年男子
，三人共同基於運輸及自大陸地區私運管制物品之第一級毒品海
洛因進入台灣地區之犯意聯絡，先由被告於民國九十一年五月間
某日，以電話聯絡黃金發向不知情之林華鵬訂作鋁門窗以供藏放
及寄送毒品。由被告以不詳之方法，將以石獅牌廈門捲煙紙盒二
個包裝之海洛因磚九塊（淨重3243.5公克，包裝重106.17公克）
，自大陸地區福建省某處私運進口至福建省金門縣古寧頭北山海
邊交予「阿斌」收受，再由「阿斌」將之藏匿於黃金發金門縣金
沙鎮后水頭二二號住處旁之黃金發所有WY－3348號舊貨車內。繼
由被告以電話聯絡黃金發，將上開海洛因取出切割成十八塊，夾
藏在黃金發於同年月十二日下午二時許，向林華鵬訂作取得之二
片鋁門窗框內，並告知黃金發以收貨人為「陳木金」名義將該鋁
門窗快遞寄至台灣，黃金發遂於同日下午五時許，委託不知情之
嘉揚國際快遞有限公司（下稱嘉揚快捷）送貨員洪永贊，以寄貨
人、收貨人為「陳木金」名義，將上開裝有海洛因之二片鋁門窗
框運輸至台灣嘉揚快捷台北站。嗣於同日下午五時五十八分許，
洪永贊運輸上開鋁門窗框途經金門縣金城鎮○○路與民生路口時
，為檢察官指揮法務部調查局調查員攔獲，並扣得如附表所示之
物等情。因認被告涉犯懲治走私條例第二條第一項、第三條第一
項、第十二條、毒品危害防制條例第四條第一項及違反國家安全
法第六條第一項等罪嫌云云。原審調查證據結果，以訊據被告堅
決否認有何自大陸地區走私海洛因至金門地區交黃金發藏置鋁門
窗內送往台灣之犯行，辯稱：伊曾供述協助「阿文」打電話給黃
金發，係因入獄後受黃金發欺騙、恐嚇而附和黃金發之詞，黃金
發謊稱要幫伊請律師，還要提供安家費，還恐嚇伊會被判死刑，
伊不諳中華民國法律，所以依其授意而為供述等語。公訴人認被
告涉有上開犯行，無非以證人黃金發、林華鵬、洪永贊之證言，
黃金發之監聽譯文及扣案毒品、嘉揚快捷通知單、鑑定通知書等
為主要論據。經查：(1)、證人黃金發初供稱扣案毒品海洛因係一
週前（約九十一年五月五日左右），由綽號「阿斌」之台灣籍男
子自行在金門縣古寧頭北山海邊接運自大陸走私者，並由「阿斌
」自行將毒品置放在伊舊宅旁伊所有之貨車上，打電話告訴綽號
「阿彭」之大陸地區男子「彭垂同」，囑「彭垂同」以電話轉告
伊將該批毒品藏匿在鋁門窗框架內層，再轉寄至台灣交給「阿斌
」，伊僅依照「阿斌」指示，將海洛因取出，重新包裝在伊先前
訂作之二片鋁門窗中，再由伊以電話委託嘉揚快捷寄送台灣準備
交給「阿斌」，「阿斌」才是該海洛因毒品之貨主，伊只受僱運
輸該海洛因等語，並供認扣案之海洛因磚係其切割後塞入鋁門窗
縫中，「阿斌」尚允予新台幣三十六萬元之報酬云云；嗣被告命
伊將鋁門窗寄給陳木金，以查看鋁門窗之材料、尺寸是否無誤，
並供稱陳木金其人綽號「阿斌」，又叫「老二」，亦即戴志明。
被告於電話通話中並未要求伊在鋁門窗內層放置毒品，00000000
00號電話係被告之手機電話號碼云云；其後復謂伊於九十一年五
月八日案發前後接觸過之人有戴志明（外號老二）及被告，伊尚
認識楊國傳，其綽號為「阿斌」，又叫「豆奶」，未曾到過金門
。伊於九十一年五月十二日之前在金門並未與「阿斌」見過面，
鋁門窗尺寸係「阿文」於電話通話中所提供等語。黃金發前後供
詞不一，難以採信。又曾遭黃金發指為綽號為「阿斌」、「老二
」、化名陳木金，並係海洛因貨主，囑咐被告以電話與黃金發聯
絡之戴志明，經結證後否認上情，並證稱伊於九十一年五月四日
搭飛機到福州再坐車到廣州，直至因「福生三號」漁船喋血案被
捕前，均未回台灣，也沒去金門，不認識黃金發，與黃金發之案
子無涉等語，亦與黃金發所述不符。而黃金發就楊國傳、阿文等
，復未提供其人別、特徵、住居所等資料以供調查，無從憑以調
查黃金發之相關供證是否與事實相符，未可遽採為不利於被告之
認定依據。此外，證人林華鵬、洪永贊均僅證稱受黃金發之託製
作或運送鋁門窗，尚不足擔保黃金發前開所為不利於被告而有瑕
疵證詞之真實性。(2)、證人王治民於原審法院前審結證稱伊於服
刑時，聽到被告與黃金發爭執，黃金發看似在恐嚇被告，伊靠過
去聽方發覺與毒品有關，黃金發要被告來揹毒品案等語；證人翁
宏俊於原審亦證稱伊至金門監獄服刑，先跟黃金發同房，在監獄
工廠認識被告，黃金發因不能到工廠工作，遂囑伊傳話予被告，
稱其願意以新台幣一百五十萬元為酬，俾被告配合其授意而為有
利於黃金發之陳述，伊據以傳話予被告後，被告要伊請黃金發直
接與之商談等語。參以黃金發不諱言其曾代不識字之被告書寫自
白書，然被告能以簡體字書寫完整信件，並非不識字，有被告親
具之書信三張附卷可憑，益徵黃金發非無串通被告為不實供述之
意思及行為。另證人吳東和亦證稱被告之二兒子要結婚，伊自九
十一年五月間起，在大陸地區幫被告修理房子三月餘，被告於施
工期間白天都跟伊在一起等語；而吳東和入出境大陸地區之簽註
日期為九十一年三月八日至同年六月七日，並延期停留至同年九
月六日，亦有吳東和之台灣居民來往大陸通行證及護照影本等附
卷可按，足徵被告辯稱其先前不利於己之供述，係受黃金發之恐
嚇、誘引所為，尚非無所本。(3)、黃金發指被告所使用之行動電
話號碼為0000000000，但被告否認曾使用該門號之行動電話，卷
附黃金發所使用0000000000號行動電話與0000000000號行動電話
間通話之通訊監察譯文，固有「阿彭」其人，但無何關於訂製鋁
門窗、運送第一級毒品或談論鋁門窗尺寸等事項之對話，而上開
通訊監察譯文係以現譯快報方式進行，當時案情緊急，未另翻錄
錄音帶置存，無相關錄音帶可供調查，有法務部調查局航業海員
調查處九十三年十二月十四日航處緝字第9352706020號函附卷可
按，無從藉錄音資料比對聲紋，究明與黃金發通話之「阿彭」是
否為被告；至0000000000號行動電話用戶係楊鴻祥，身分證字號
為：Ｚ000000000，有台灣大哥大股份有限公司九十四年九月二十
七日法警字第09463499號函及其附件在卷可稽；而楊宏（鴻）祥
經原審法院傳拘無著，亦有送達證書、拘票回執各一紙附卷可考
，被告復否認結識楊宏祥其人，尚難僅憑黃金發片面之證言，認
被告曾使用該0000000000號行動電話，亦無從徒依上開門號間之
通訊監察譯文，認被告與黃金發曾以該門號之電話通話。又司法
警察機關於執行黃金發案通訊監察作業「市內電話部分」，未截
獲黃金發與被告間通話內容，無法提供相關錄音帶以供調查，亦
有法務部福建省調查處九十三年十二月七日捷緝字第0938202091
0 號函在卷可稽，此外又查無其他事證足認被告與黃金發間另有
通話管道，或黃金發之電話通訊監察有所遺漏，尚難以擬制或推
測之方法，認定被告與黃金發間就本件扣案毒品海洛因之走私運
送有何聯繫。(4)、本件尚有自黃金發家中搜獲之嘉揚快捷通知單
客戶留底聯一張、包裝第一級毒品海洛因之石獅牌廈門捲煙空紙
盒二個，及海洛因磚十八塊、鋁門窗框架二片等扣案，而扣案之
白色塊磚十八小塊經送鑑定結果均含第一級第六項毒品海洛因成
分，合計淨重3243.50公克（包裝重106.17 公克），純度70.05%
，純質淨重2272.07 公克，有法務部調查局九十一年五月二十三
日調科壹字第360000005 號鑑定通知書附卷可考。然上開證物僅
足證明黃金發委託嘉揚快捷公司運送之鋁門窗內夾藏海洛因之事
實，尚不能據以證明被告與之有何關聯。是檢察官所舉事證，尚
未達一般人均不致有所懷疑而得確信被告確有公訴意旨所指走私
、準走私、運輸第一級毒品及未經許可入境等犯行之程度，因認
被告被訴之犯罪尚屬不能證明，而撤銷第一審依行為時牽連犯關
係，從一重論處被告共同運輸第一級毒品部分之判決，改判諭知
其無罪，已於判決內詳敘認定之理由，核與卷內資料尚無不符；
從形式上觀察，原判決並無違背法令情形。
檢察官上訴意旨略以：(一)、黃金發所述之基本事實均同一，並無
原判決所稱前後供述不一之情形，雖被告嗣改稱受黃金發設計、
陷害始有上述說詞，並舉同在監服刑之王治民等作證以實其說，
但被告坦承指示黃金發為上開行為之陳述，係在警詢及偵查時所
為，而證人王治民所述「聽聞黃金發要被告來揹毒品案」之時間
點與被告陳述時間點是否吻合？原判決並未敘明。又黃金發迭稱
扣案藏放於鋁門窗之海洛因磚係綽號「阿斌」所有，僅陳述係受
被告電話指示訂製鋁門窗及藏放毒品後再寄至台灣，茍如王治民
所稱要被告揹毒品案件，何不供稱扣案毒品為被告所有，用以符
合毒品危害防制條例第十七條規定「……供出毒品來源因而破獲
者，得減輕其刑」？是王治民所稱黃金發要被告揹毒品罪之證述
，真意為何？何以足證黃金發誣陷被告？原判決未加敘明；參以
黃金發之證詞既無法使其本身脫免罪責或符法律規定而得減輕其
刑，黃金發何以仍一再供述受被告電話指示製鋁門窗及藏放毒品
，實情為何？何以遽以推論被告先前坦承指示訂製鋁門窗之不利
於己供述係遭黃金發所恐嚇及誘引而為？原判決顯有理由不備之
違法。(二)、走私第一級毒品罪至死刑、無期徒刑，行為人無不隱
密進行，並與高度信賴之人共同為之，以期降低風險，本件貨主
與負責中間轉運之黃金發，完全陌生，無法連繫，原屬不符常情
，因而藉由被告分別與貨主、黃金發聯絡，以遂犯行，故被告與
黃金發確具有一定信賴，被告居中代為傳達，黃金發始訂製並下
手藏放毒品，是以黃金發無法明白指出收貨人、貨主等人真實身
分，尚符合經驗定則之推論，原判決未加究明，反逕行推論黃金
發未就「阿斌」、「阿文」等相關資料予以提供調查，故認定黃
金發所述經由被告打電話訂製鋁門窗及指定台灣收貨人之不利被
告供述，係有瑕疵之證詞，遽為無罪之判決，自有判決不適用法
則之違法等語。惟犯罪事實之認定，應憑證據，如未能發現相當
證據，或證據不足以證明被告犯罪時，自不能以推測或擬制之方
法，以為裁判之基礎。又檢察官就被告犯罪事實，應負舉證責任
，並指出證明之方法。因此檢察官對於起訴之犯罪事實，應負提
出證據及說服之實質舉證責任。倘其所提出之證據，不足為被告
有罪之積極證明，或其指出之證明方法，無從說服法院以形成被
告有罪之心證，基於證據裁判主義及無罪推定之原則，自應為被
告無罪判決之諭知。而證據之取捨與證據之證明力如何，均屬事
實審法院得自由裁量、判斷之職權；茍其此項裁量、判斷，並不
悖乎通常一般人日常生活經驗之定則或論理法則，又於判決內論
敘其何以作此判斷之心證理由者，即不得任意指摘其為違法，而
據為提起第三審上訴之合法理由。原判決已敘明經就檢察官所舉
之卷內證據為綜合調查、判斷之結果，未達一般人均能確認被告
犯罪而無懷疑之程度，無從形成被告有罪心證之理由。所為之論
斷尚無悖乎一般人日通常生活之經驗或論理法則，不得任意指摘
為違法。檢察官上訴意旨既未舉出具體明確之證據以證明上訴人
確有被訴之犯行，復未指明有何項具體而足資證明被告犯罪之證
據，原審未依法予以調查審認，僅憑己見，或為單純事實之質疑
，或對原審採證認事職權之行使作相異之評價，或就原判決已調
查論述明白之事項仍指摘調查未盡、採證違法及有判決不適用法
則、理由不備之違背法令，均與法律規定得為第三審上訴理由之
違法情形不相適合，應認其上訴為違背法律上之程式，予以駁回
。
據上論結，應依刑事訴訟法第三百九十五條前段，判決如主文。
中    華    民    國  九十七  年    六    月   十九   日
                      最高法院刑事第九庭
                          審判長法官  洪  文  章
                                法官  王  居  財
                                法官  郭  毓  洲
                                法官  黃  梅  月
                                法官  邱  同  印
      本件正本證明與原本無異
                                      書  記  官
中    華    民    國  九十七  年    六    月  二十四  日
                                                     Ｒ
附表：
┌──┬───────────────────────────┐
│編號│    內                                           容   │
├──┼───────────────────────────┤
│ 一 │第一級毒品海洛因磚九塊，淨重三千二百四十三點五公克。  │
├──┼───────────────────────────┤
│ 二 │鋁門窗框架二片（七件）。                              │
│    │編號一之海洛因外包裝（淨重一百零六點一七公克）。      │
│    │石獅牌廈門捲煙空紙盒二個。                            │
│    │嘉揚快捷通知單客戶留底聯一張。                        │
│    │                                                      │
└──┴───────────────────────────┘


司法院資訊處製作；財團法人民間司法改革基金會備份。
